ACORDAO-COMPLETO-2391026

ACÓRDÃO 824/2020 ATA 3/2020 - PRIMEIRA CÂMARA

VISTOS, relatados e discutidos estes autos que tratam de ato de concessão de pensão civil emitido pela Universidade Federal de Minas Gerais em favor da Sra. Leny de Souza Santos;
ACORDAM os Ministros do Tribunal de Contas da União, reunidos em Sessão da 1ª Câmara, com fundamento no art. 71, inciso III, da Constituição Federal, nos arts. 1º, inciso V, e 39, inciso II, da Lei 8.443/1992, no art. 260, §§ 1º e 5º, do RI/TCU e ante as razões expostas pelo Relator, em:
9.1. considerar prejudicado, em razão da perda do objeto, o exame de mérito do ato de concessão de pensão civil (NC 10791701-05-2002-000136-1) , emitido em favor de Leny de Souza Santos (XXX.239.306-XX) ;
9.2. dar ciência desta deliberação à Universidade Federal de Minas Gerais.

Ato de concessão de pensão civil emitido pela Universidade Federal de Minas Gerais. Apreciação para fins de registro.

Primeira Câmara

Universidade Federal de Minas Gerais.

3. Interessada: Leny de Souza Santos (XXX.239.306-XX).

13.1. Ministros presentes: Walton Alencar Rodrigues (Presidente) e Vital do Rêgo (Relator).
13.2. Ministro-Substituto convocado: Marcos Bemquerer Costa.
13.3. Ministro-Substituto presente: Weder de Oliveira.

VITAL DO RÊGO

Adoto como relatório, o parecer emitido no âmbito do Ministério Público junto ao TCU, representado nos autos pelo Procurador Dr. Sérgio Ricardo Costa Caribé (peça 12) , a seguir transcrita:
Trata-se da apreciação, para fins de registro, de ato inicial de concessão da pensão civil instituída por Newton Ribeiro dos Santos, ex-servidor da Universidade Federal de Minas Gerais, em favor de Leny de Souza Santos, qualificada como viúva do instituidor. 
2. A Secretaria de Fiscalização de Pessoal (Sefip) , em pareceres uniformes às peças 9 e 10, propõe a ilegalidade do referido ato, tendo em vista que o benefício foi calculado com base nos proventos integrais do instituidor, sendo que o mesmo tinha direito somente à proporção de 32/35. 
3. De fato, conforme bem observou aquela Unidade Técnica, a aposentadoria do instituidor, embora tenha sido concedida inicialmente com proventos integrais, foi julgada ilegal por este Tribunal nos autos do TC Processo 000.982/2006-4, por meio do Acórdão 5752/2013-TCU-Primeira Câmara, relatado pelo Ministro Walton Alencar Rodrigues, em razão do cômputo de tempo de serviço irregular. 
4. No entanto, ao consultar o sistema e-Pessoal deste Tribunal, foi possível constatar que a Universidade Federal de Minas Gerais encaminhou novo ato inicial para a pensão civil ora em análise, no qual consta o cálculo do benefício com base nos proventos do instituidor à proporção de 32/35, o qual já recebeu, inclusive, a chancela da legalidade nos autos do TC Processo 014.506/2010-6, conforme se verifica à peça 11. 
5. Ademais, ao verificar o relatório financeiro extraído do Sistema Siape, à peça 5, é possível constatar que a proporção da aposentadoria do instituidor no vínculo relativo à Universidade Federal de Minas Gerais, que serve de base de cálculo para a pensão, consta corretamente como sendo de 32/35 (Matrícula 26238) , não subsistindo, portanto, qualquer irregularidade no cálculo atual do benefício analisado. 
6. Ante o exposto, este membro do Ministério Público de Contas manifesta anuência à proposta de ilegalidade alvitrada pela Unidade Técnica, fazendo-se desnecessários, contudo, os demais encaminhamentos com vistas à regularização da irregularidade constante do ato em análise, em razão de que a mesma já se encontra sanada.
Eis o Relatório.

não há.

Procurador Sergio Ricardo Costa Caribé.

PENSÃO CIVIL. ATO INICIAL SUPERVENIENTE CORRIGIDO DA IRREGULARIDADE TRATADA NOS PRESENTES AUTOS CONSIDERADO LEGAL PELO TCU POR INTERMÉDIO DO ACÓRDÃO 3.114/2011-TCU-2ª CÂMARA. EXAME DO ATO DE CONCESÃO PENSÃO EM EPÍGRAFE PREJUDICADO EM RAZÃO DA PERDA DO OBJETO.

PENSÃO CIVIL (PCIV)

Secretaria de Fiscalização de Pessoal (Sefip).

Em exame, ato de concessão de pensão civil emitido pela Universidade Federal de Minas Gerais e instituído pelo ex-servidor Newton Ribeiro dos Santos em favor da beneficiária Leny de Souza Santos. No ato em questão (NC 10791701-05-2002-000136-1) , a pensão foi deferida na proporção 35/35 (100%) .
Ao analisar a concessão, a Sefip identificou a averbação irregular de 3 anos, 11 meses e 9 dias de tempo convertido contado para a aposentadoria especial do instituidor, em desacordo com o entendimento balizado na Súmula 245 do TCU. A contagem do referido tempo para integralizar o benefício já havia sido julgada ilegal no TC-Processo 000.982/2006-4, de modo que a pensão deveria estar sendo paga na proporção de 32/25 avos. Diante dessa situação, a Sefip, após realizar oitiva da beneficiária, propõe considerar ilegal a concessão em epígrafe.
O MPTCU, no parecer de peça 12, conquanto concorde com o encaminhamento de mérito proposto pela unidade técnica (considerar ilegal a concessão em epígrafe) , observa que a irregularidade em comento já foi corrigida pela Universidade Federal de Minas Gerais, que emitiu outro ato inicial, em substituição ao que consta dos autos. Referido ato, cadastrado no Sisac sob o número 10791701-05-2009-000169-7 já foi apreciado pelo TCU pela legalidade, nos autos do TC Processo 014.506/2010-6.
-II-
No mérito, considerando as informações trazidas pelo MPTCU no parecer de peça 12, entendo que o encaminhamento final deva ser diferente dos propugnados nos pareceres precedentes. É que, no caso do processo em epígrafe, outro ato inicial cadastrado em momento posterior e livre da irregularidade que se aqui se discute já se encontra apreciado pela legalidade, consoante o Acórdão 3114/2011-TCU-Segunda Câmara. 
Portanto, o ato em análise nos presentes autos já não produz efeitos financeiros desde a prolação da decisão referida, ocorrida na sessão de 24/5/2011. Nessa condição, o caso concreto atrai o comando previsto no art. 260, § 5º, do RI/TCU:
§ 5º O Tribunal poderá considerar prejudicado, por perda de objeto, o exame dos atos de admissão e concessão cujos efeitos financeiros tenham se exaurido antes de sua apreciação.
Com isso entendo que o exame de mérito do ato de número Sisac 10791701-05-2002-000136-1 resta prejudicado, em razão da perda de objeto.
Ante o exposto, VOTO para que seja adotada a minuta de acórdão que ora trago ao exame deste Colegiado.
TCU, Sala das Sessões Ministro Luciano Brandão Alves de Souza, em 11 de fevereiro de 2020.
Ministro VITAL DO RÊGO 
Relator